臺灣臺東地方法院民事判決　　　　94年度訴字第22號
原　　　告　乙○○
訴訟代理人　邱聰安律師
被　　　告　甲○○
上列當事人間因殺人未遂等案件提起附帶民事訴訟請求侵權行為
損害賠償事件，經本院刑事庭裁定移送前來 (93年度附民字第12
號)，本院於民國94年9月7日言詞辯論終結，判決如左：
    主      文
被告應給付原告新臺幣壹佰捌拾壹萬陸仟貳佰捌拾元，及自民國
九十四年六月四日起至清償日止，按年息百分之五計算之利息。
原告其餘之訴駁回。
訴訟費用由被告負擔二分之一；餘由原告負擔。
本判決原告勝訴部分，於原告以新臺幣陸拾壹萬元供擔保後，得
假執行。
原告其餘假執行之聲請駁回。
    事實及理由
一、被告經合法通知，未於言詞辯論期日到場，核無民事訴訟法
    第386條所列各款情形，爰依原告之聲請，由其一造辯論而
    為判決。
二、按訴狀送達後，原告不得將原訴變更或追加他訴。但擴張或
    減縮應受判決事項之聲明者，不在此限。民事訴訟法第255
    條第1項第3款定有明文。本件原告提起刑事附帶民事訴訟時
    ，原請求被告給付新臺幣 (下同)3,755,078 元及自附帶民
    事起訴狀送達被告之翌日即民國93年6月4日起至清償日止，
    按年息5%計算之利息。嗣於訴訟中減縮利息部分之請求為自
    94年6月4日起至清償日止，按年息5%計算之利息，揆諸首揭
    法條規定，原告訴之減縮核屬適法，應予准許，合先敘明。
三、原告主張: 被告於92年6月4日下午6時許，駕駛車號8Ｗ–01
    87號自小客車自臺東縣臺東市○○路左轉至博愛路上行駛，
    因見友人即訴外人蕭菩提立於對向之博愛路105號住處前之
    路旁，遂駕車橫越博愛路，未下車熄火即逆向暫停在同路99
    號與101號址中間之柱邊，斯時被告因見蕭菩提身旁之訴外
    人黃喜男欲以每張新臺幣 (下同)2,000 元之代價將其所有
    之電話卡賣予蕭菩提，竟向黃喜男拿取該電話卡，並要求黃
    喜男將電話卡出賣予伊，而勿賣予蕭菩提，蕭菩提心生不滿
    ，又索還未果，二人遂起爭執，嗣蕭菩提返入住處取出鐵條
    1枝，作勢揮砍，原告即蕭菩提母親見狀趨前出言相勸，詎
    被告在預見若以車輛直接撞擊人體，足以使人致命之可能下
    ，竟在所不顧，基於殺人之不確定故意，明知蕭菩提及原告
    二人站於車輛前方，仍駕駛上開8Ｗ–0187號自小客車，倒
    車後再往前加速往蕭菩提及原告所站立之博愛路101號及103
    號間之柱子方向衝撞，蕭菩提見狀及時往側邊跳開閃避，始
    未遭撞及，然原告因走避不及而遭撞倒，並旋為其聞聲出外
    探看之孫子張恩堂拖往柱後躲避，始倖免於難，惟仍因而受
    有左側股骨髁粉碎性骨折及左側脛骨近端粉碎骨折之重傷害
    ，迄今腿骨彎曲無法站立行走。被告因上開殺人未遂等犯行
    ，業經鈞院刑事庭以93年度訴字第68號刑事判決判處被告有
    期徒刑6年2月在案，被告不服，上訴至臺灣高等法院花蓮分
    院，亦遭該院以94年度上訴字第37號刑事判決上訴駁回。原
    告受傷後，經送馬偕紀念醫院臺東分院住院治療，住院50天
    共支出醫藥費用152,004元，住院期間僱用看護工，每日24
    小時工資為2,000元，住院50天共支出看護費100,000元，出
    院後因無法站立，須靠電動輪椅補助行動，原告於93年4月
    間購買電動輪椅，支出38,000元，再原告因無法行走及自理
    生活，大小便均須他人扶助協助，因此自92年7月24日起僱
    用外籍監護工，每月以最低工資15,840元計算，迄起訴時止
    ，已支付工資158,400元，又依內政部90年簡易生命表所示
    ，原告現年79歲，尚有8年之平均餘命，依霍夫曼式計算，
    扣除期前利息，被告應一次給付原告看護費1,306,674元。
    又原告身體一向硬朗，今被撞成殘廢，須靠輪椅渡其殘生，
    身心俱受重創，精神上痛苦極鉅，故請求精神慰撫金2,000,
    000元。爰依侵權行為損害賠償之法律關係，請求被告就殺
    人未遂部分，給付原告3,755,078元及自94年6月4日起至清
    償日止，按年息5%計算之利息。並陳明願供擔保，請准宣告
    假執行。
四、被告未於言詞辯論期日到場，據其以前到場所為聲明、陳述
    略稱: 原告請求之精神慰撫金數額過高，不合理，且被告能
    力只能1個月給付5,000元到10,000元等語，資為抗辯。並聲
    明: (1)原告之訴及假執行之聲請均駁回。(2)訴訟費用由原告
    負擔。
五、本件原告主張被告於上開時、地、駕車衝撞原告，並致原告
    受有左側股骨髁粉碎性骨折及左側脛骨近端粉碎骨折等重傷
    害之事實，有馬偕紀念醫院臺東分院92年6月10日及92年7月
    14日診斷證明書附卷可稽 (見本審卷第54頁、第55頁)，本
    院刑事庭亦同此認定，並以本院93年度訴字第68號刑事判決
    以被告因殺人未遂，處有期徒刑6年，又以加害生命、財產
    之事，恐嚇他人，致生危害於安全，處有期徒刑3月，應執
    行有期徒刑6年2月在案，被告不服，上訴至臺灣高等法院花
    蓮分院，復經該院以94年度上訴字第37號刑事判決上訴駁回
    ，有各該法院判決書附卷可憑 (見本審卷第4頁、第27頁)，
    並經本院依職權調取本院93年度訴字第68號、臺灣高等法院
    花蓮分院94年度上訴字第37號殺人未遂等案件刑事卷宗核閱
    無誤，被告對上開刑事判決所認定之事實亦表示不爭執 (見
    本審卷第42頁)，是原告主張被告故意不法侵害原告身體之
    事實，應堪信為真實。
六、按因故意或過失，不法侵害他人之權利者，負損害賠償責任
    。不法侵害他人之身體或健康者，對於被害人因此喪失或減
    少勞動能力或增加生活上之需要時，應負損害賠償責任。不
    法侵害他人之身體、健康、名譽、自由、信用、隱私、貞操
    ，或不法侵害其他人格法益而情節重大者，被害人雖非財產
    上之損害，亦得請求賠償相當之金額。其名譽被侵害者，並
    得請求回復名譽之適當處分。民法第184條第1項前段、第19
    3條第1項、第195條第1項分別定有明文。本件被告故意不法
    侵害原告之身體，既堪認定，有如前述，則被告對於原告因
    而所受之損害，自應依前揭規定，負損害賠償責任。茲將原
    告請求被告賠償之項目及數額，是否應予准許，分述如次：
（一）醫療費用152,004元部分:原告主張其因前開傷害，經送馬
      偕紀念醫院臺東分院治療，合計支出醫療費用152,004元
      等情，有馬偕紀念醫院臺東分院醫療單據12張 (見93年度
      附民字第12號卷『下稱附民卷』第12頁至第17頁)、財團
      法人臺東基督教醫院醫療費用繳費收據1張 (見附民卷第1
      7頁)在卷足憑，且為被告所不爭，堪予採信。從而，原告
      請求被告應賠償原告所受之損害即醫療費用152,004元，
      洵屬正當，應予准許。
（二）增加生活上之需要1,603,074元部分: 原告主張於馬偕醫
      院臺東分院住院50天，僱用看護工，每日支出工資2,000
      元，共費100,000元看護費用，出院後，無法站立行走，
      須靠電動輪椅補助行動，支出電動輪椅共費38,000元，再
      原告受傷後無法行走，業經本院刑事庭法官勘驗明確，有
      勘驗筆錄附卷可憑 (見93年度訴字第68號刑事卷第58頁)
      ，應需僱用外籍監護工照料，原告自92年7月起僱用外籍
      監護工，以勞工每月最低工資15,840元計算，迄起訴時止
      ，已支付工資158,400元，再依內政部90年簡易生命表，
      原告自93年5月起尚有8年之餘命，依霍夫曼式計算，扣除
      期前利息，被告應再給付看護工資1,306,674元，總計應
      給付1,603,074元，有收據 (見附民卷第18頁、第19頁)、
      行政院勞工委員會職業訓練局高雄區就業服務中心外籍勞
      工由其他雇主接續聘僱證明書 (見附民卷第11頁)等件在
      卷可佐，被告對此亦不爭執，自應予以准許。
（三）精神慰撫金2,000,000元部分:本院參酌原告現年80歲，不
      識字，育有8名子女，子女均已成家立業，生活都以房租
      收入及子女奉養為主，平時與部分子女同住，房子為自己
      所有，93年度尚有利息所得31,853元。被告為美國大學肄
      業，之前從事電腦工作，月入約20,000元，未婚，與父母
      同住，房子屬父母所有，現無工作，名下無任何財產及所
      得等情，業據渠等分別陳述明確，且互不爭執真正，復有
      稅務電子閘門財產所得調件明細表在卷足佐 (見本審卷第
      62頁至64頁)，及被告僅因細故，竟開車衝撞原告，致原
      告受有上開傷害，使其肉體及精神因而遭受極大痛苦等一
      切情狀，因認原告請求精神慰撫金600,000元，要屬適當
      ，應予准許。至逾此數額之請求，尚嫌過高，為無理由。
七、綜上所述，被告故意不法侵害原告之身體，對原告因而所受
    之損害合計2,355,078元範圍內，應負損害賠償之責。再按
    保險人依本法規定給付之保險金，視為加害人或被保險人損
    害賠償金額之一部分；加害人或被保險人受賠償之請求時，
    得扣除之。強制汽車責任保險法第30條定有明文。本件原告
    受有538,798元之強制汽車責任保險理賠，有原告所提臺東
    博愛路郵局郵政存簿儲金簿附卷可證 (見本審卷第47頁)，
    且為兩造所不爭執，自堪信為真實，依上述法條規定，應由
    被告賠償金額中扣除，從而，原告依侵權行為損害賠償之法
    律關係，於請求被告給付1,816,280元，及自94年6月4日起
    至清償日止，按年息5%計算之利息範圍內，為有理由，應予
    准許。逾此所為之請求，為無理由，應予駁回。
八、原告陳明願供擔保聲請宣告假執行，經核原告勝訴部分，合
    於法律之規定，爰酌定相當之擔保金額宣告之。至原告其餘
    假執行之聲請，因訴之駁回而失所依附，不應准許。
九、據上論結，本件原告之訴為一部有理由，一部無理由，依民
    事訴訟法第385條第1項前段、第79條、第390條第2項，判決
    如主文。
中　　華　　民　　國　　94　　年　　9 　　月　　21　　日
                   民事庭審判長法  官  王漢章
                               法  官  簡芳潔
                               法　官　曾宗欽
以上正本，係照原本作成。
如對本判決上訴須於判決送達後20日內向本院提出上訴狀。
中　　華　　民　　國　　94　　年　　9 　　月　　21　　日
                         法院書記官　蕭家玲
